臺灣高雄地方法院刑事判決　　　　　　 100年度易緝字第10號
公　訴　人　臺灣高雄地方法院檢察署檢察官
被　　　告　劉敬榮
上列被告因詐欺案件，經檢察官提起公訴（86年度偵字第25429號）
，本院判決如下:
    主  文
本件免訴。
    理  由
一、公訴意旨略以：被告劉敬榮為新坡加商星聯旅行社有限公司
    （下稱星聯公司）之代表，因百洲旅行社有限公司（以下簡
    稱百洲公司）積欠星聯公司旅遊團費新臺幣（下同）8,685,
    210.75元無力清債，竟與百洲公司之總經理即同案被告高百
    川、百洲公司經理即同案被告黃惠英（同案被告高百川、黃
    惠英涉犯詐欺得利未遂罪嫌部分，皆業經臺灣高等法院高雄
    分院以88年度上易字第1511號判決無罪確定），於民國85年
    11月5日，在高雄市理律法律事務所，由律師王寶玲代撰協
    議書，協議主要內容為：「由百洲公司出具最高保證總額4
    百萬元之銀行保證書後，百洲公司其餘債務4,685,210.75元
    則分六期清償」，百洲公司乃覓得告訴人大眾商業銀行股份
    有限公司苓雅分行同意出具最高額4百萬元之支付保證書。
    然告訴人所出具之支付保證書，僅擔保85年11月5日起至86
    年5月5日止所發生之債務，並不及於85年11月5日前所發生
    之債務。被告劉敬榮乃夥同同案被告高百川、黃惠英本於詐
    欺之犯意聯絡，共同意圖為自己不法之利益，欲使告訴人代
    償4百萬元之債務，而由被告劉敬榮另擬英文版之合約書，
    約定百洲公司自85年11月5日起至86年1月5日止，向星聯公
    司購買4百萬元之旅遊產品，約定期間屆滿時，百洲公司應
    給付4百萬元之旅遊團費予星聯公司。迨前開合約屆期，星
    聯公司即以百洲公司未依約給付4百萬元為由，向告訴人求
    償。惟告訴人拒絕付款，而未能得逞。因認被告劉敬榮涉犯
    詐欺得利未遂罪嫌。
二、按案件時效已完成者，應諭知免訴之判決，並得不經言詞辯
    論為之，刑事訴訟法第302 條第2 款、第307 條分別定有明
    文。次查，被告行為後，刑法第80條、第83條業於94年1 月
    7 日修正，並自95年7 月1 日起生效施行。又按於中華民國
    94年1 月7 日刑法修正施行前，其追訴權或行刑權時效已進
    行而未完成者，比較修正前、後之條文，適用最有利於行為
    人之規定，亦為刑法施行法第8條之1所明定。因本件被告劉
    敬榮被訴於85年11月5日觸犯刑法第339條第3項、第2項之詐
    欺得利未遂罪，法定最重本刑為有期徒刑5年，依修正前刑
    法第80條第1項第2款規定：「追訴權，因左列期間內不行使
    而消滅：…。二、三年以上、十年未滿有期徒刑者，十年。
    …」，此與修正後刑法第80條第1項第2款之規定：「追訴權
    ，因下列期間內未起訴而消滅：…。二、犯最重本刑為三年
    以上十年未滿有期徒刑之罪者，二十年。…」，比較上開新
    舊法之結果，是依前開刑法施行法第8條之1規定，自應適用
    被告行為時之舊法計算其追訴權時效期間對其較為有利。另
    關於時效之停止進行及其期間之計算，自亦應一體適用修正
    施行前刑法第83條之規定。
三、經查：
(一)、本件被告劉敬榮涉犯刑法第339條第3項、第2項之詐欺得利
    未遂罪嫌，依修正前刑法第80條第1項第2款規定，其追訴權
    時效為10年，再依同法第83條第1項、第3項規定及參照司法
    院29年院字第1963號解釋，本件追訴權之時效期間應加計因
    通緝致本案審判程序不能開始而停止追訴權時效進行之期間
    ，即上開追訴權時效期間之4分之1（2年6月），故追訴權時
    效合計為12年6月。
(二)、又依司法院釋字第138號解釋意旨，追訴權時效於實施偵查
    起訴即不生時效進行之問題。因此，本件被告犯行於臺灣高
    雄地方法院檢察署檢察官於86年8月11日實施偵查時起，至
    本院發布通緝之88年5月31日止，共計1年9月又21日，此期
    間之追訴權時效尚不進行。至檢察官於87年8月24日偵查終
    結提起公訴起至87年9月18日訴訟繫屬本院時為止，共計25
    日，此段期間既不屬於偵查期間，亦非起訴審判期間，依刑
    法第83條第1項，其追訴權時效仍應持續進行，並不停止（
    司法院82廳刑一字第17362號函可資參照）。
(三)、綜上，本件被告犯罪行為時間為85年11月15日，加計上開追
    訴權期間12年6月及偵查、審判之期間1年9月又21日，並扣
    除檢察官起訴至案件繫屬本院之期間25日，故本件追訴權時
    效應於100年2月1日業已完成（即85年11月15日+12年6月+1
    年9月21日-25日=100年2月1日）。
(四)、因本件被告劉敬榮迄今仍未緝獲歸案，其所犯上開詐欺得利
    未遂罪之追訴權，自已因時效完成而消滅。爰不經言詞辯論
    ，逕為諭知免訴之判決。
據上論斷，應依刑事訴訟法第302 條第2 款、第307 條，判決如
主文。
中    華    民    國   100    年    4     月    27    日
                  刑事第十二庭  審判長法  官  黃建榮
                                      法  官  王品惠
                                      法  官  陳川傑
以上正本證明與原本無異。
如不服本判決應於收受送達後10日內向本院提出上訴書狀，並應
敘述具體理由；如未敘述上訴理由者，應於上訴期間屆滿後20日
內向本院補提理由書（均須按他造當事人之人數附繕本）「切勿
逕送上級法院」。
中    華    民    國   100    年    4     月    27    日
                                      書記官  林昭吟